臺灣橋頭地方法院民事裁定
110年度消債更字第104號
聲　請　人　
即債務人　　林文慶　000000000000000000000000000000000000
00000000000000000000000000000000000000000000000000000000
00000000000000000000000000000000000000000000000000
代  理  人　李承書  法扶律師
上列當事人因消費者債務清理事件聲請更生，本院裁定如下：
    主  文
聲請人林文慶自民國一百一十年十一月二十二日下午四時起開始
更生程序。
命司法事務官進行本件更生程序。
    理  由
一、聲請意旨略以：聲請人即債務人林文慶前向金融機構辦理信
    用貸款、信用卡契約，另向裕融企業股份有限公司（下稱裕
    融公司辦理汽車貸款等，致積欠無擔保債務計新臺幣（下同
    ）934,034元，因無法清償債務，乃於民國110年3月間向本
    院聲請前置調解，因聲請人未有還款能力而於同年4月29日
    調解不成立，因聲請人有不能清償債務或有不能清償之虞，
    復未經法院裁定開始清算程序或宣告破產，爰依法聲請准予
    裁定更生等語。
二、按「債務人不能清償債務或有不能清償之虞者，得依本條例
    所定更生或清算程序，清理其債務。」消費者債務清理條例
    （下稱消債條例）第3條定有明文。衡以消費者與金融機構
    間債之關係之發生，係依契約自由原則及相互間之信賴為基
    礎，此為社會經濟活動得以維繫及發展之重要支柱，債務人
    經濟窘迫，固不應任其自生自滅，債權人一方之利益，仍不
    能因之摒棄不顧。是債務人於協商程序中，自應本於個人實
    際財產及收支狀況，依最大誠信原則，商討解決方案。如終
    究不能成立協商，於聲請更生或清算時，法院審酌上開條文
    所謂「不能清償或有不能清償之虞」，自宜綜衡債務人全部
    收支、信用及財產狀況，評估是否因負擔債務，而不能維持
    最基本之生活條件；所陳報之各項花費，是否確屬必要性之
    支出；如曾有協商方案，其條件是否已無法兼顧個人生活之
    基本需求等情，為其判斷之準據。
三、經查：
  ㈠聲請人前向各金融機構辦理信用貸款、信用卡契約，另向裕
    融公司辦理汽車貸款等，致現積欠無擔保債務至少934,034
    元，前即因無法清償債務，而於110年3月間向本院聲請前置
    調解，因未有還款能力而於110年4月29日調解不成立等情，
    有110年3月12日前置調解聲請狀所附債權人清冊、財團法人
    金融聯合徵信中心前置協商專用債權人清冊、信用報告、調
    解筆錄、110年4月13日裕融公司陳報狀、110年7月27日陳報
    ㈡狀所附存證信函等件在卷可稽，堪信為真實。
  ㈡聲請人自110年4月起任職於建鹽企業有限公司，依110年5月
    至6月薪資明細單所示，此期間薪資總額為63,466元，核每
    月平均薪資約31,733元，另兼職於承利保險經紀人股份有限
    公司，110年1月至6月共領取16,032元，核每月領取1,336元
    ，其名下僅有102年出廠車輛、新光人壽保險解約金767元，
    108、109年度申報所得分別為251,021元、341,229元，核10
    9年度每月平均所得28,436元，現勞工保險投保薪資24,000
    元等情，有財產及收入狀況說明書、勞工保險被保險人投保
    資料表、綜合所得稅各類所得資料清單暨國稅局財產歸屬資
    料清單、110年7月16日陳報狀所附薪資明細單、兼職收入存
    摺內頁、薪資轉帳存摺內頁、110年8月13日新光人壽保險股
    份有限公司陳報狀附卷可稽。則查無聲請人有其他收入來源
    ，佐以聲請人提出薪資明細單為證，則以聲請人主張之收入
    來源，應全非虛罔，是以薪資明細單所示每月平均薪資31,7
    33元，加計每月兼職收入1,336元後，共33,069元作為核算
    其現在償債能力之基礎，應能反映真實收入狀況。
  ㈢至支出部分，聲請人主張扶養母親及2名未成年子女，每月各
    支出扶養費2,000元、40,000元。按直系血親相互間，互負
    扶養之義務，民法第1114條第1款定有明文。查聲請人母親
    林○○，其109年度申報所得僅600元，名下僅1筆現值甚低之
    房屋，惟每月領有老人補助7,759元，另聲請人與配偶育有2
    名未成年子女為103、106年生，其等於108、109年度均未有
    申報所得，名下無財產，惟每月領有育兒津貼2,500元等情
    ，有戶籍謄本、綜合所得稅各類所得資料清單暨國稅局財產
    歸屬資料清單、領取津貼及補助之存摺內頁等附卷可證。扶
    養費用部分，依消債條例第64條之2第1、2項，並參照民法
    第1118、1119條規定，其負扶養義務之程度，亦應考量其目
    前身負債務之窘境，所負擔之扶養義務能力，自非比一般，
    在無其他更為詳實之資料可供佐證之情形下，故本院認定以
    110年度高雄市最低生活費標準之1.2倍16,009元為標準，則
    扣除老人補助與3名手足分擔母親扶養費後，聲請人每月應
    支出母親扶養費應以2,063元為度【計算式：（16,009－7,75
    9）÷4＝2,063】，聲請人就此主張支出2,000元，應屬可採；
    另扣除育兒津貼並與配偶分擔2名子女扶養費後，聲請人每
    月應支出之子女扶養費應以14,759元為度【計算式：（16,0
    09×2－2,500）÷2＝14,759】，聲請人就此主張支出子女扶養
    費40,000元，實屬過高。至聲請人個人日常生活必要費用部
    分，審酌聲請人負債之現況，基於社會經濟活動之互賴及誠
    信，該日常生活所需費用，自應節制開支，不得有超越一般
    人最低生活標準之享受，否則反失衡平，本院依消債條例第
    64條之2第1項，參酌衛福部社會司所公告歷年最低生活費標
    準，110年度高雄市最低生活費標準13,341元之1.2倍為16,0
    09元，則聲請人每月最低生活費除有特殊情形並有證據證明
    者外，自宜以此為度，始得認係必要支出。然聲請人主張每
    月個人必要生活費高達43,499元，已高於上開標準16,009元
    甚多，且所列膳食費9,000元、交通費8,000元、汽車保養費
    10,000元，皆屬過高，且聲請人陳報名下汽車遭擔保債權人
    裕融公司取回拍賣，汽車保養費顯非必要，又未釋明有較高
    支出之必要性，故本院認應以上開標準16,009元列計為聲請
    人全部必要生活費，較為可採。
  ㈣綜上所述，以聲請人現每月之收入33,069元為其償債能力基
    準，扣除其每月個人必要生活費16,009元、扶養費16,759元
    後僅餘301元，而聲請人目前負債總額為934,034元，扣除保
    險解約金767元後，債務餘額為933,267元，以上開餘額按月
    攤還結果，約百年餘期間始能清償完畢，堪認聲請人確有不
    能清償債務或有不能清償之虞之情事。從而，聲請人主張已
    不能清償債務，聲請本院准予更生，依所舉事證及本院調查
    結果，即無不合。
四、末按「法院開始更生程序之裁定，應載明其年、月、日、時
    ，並即時發生效力。」、「法院裁定開始更生或清算程序後
    ，得命司法事務官進行更生或清算程序，必要時得選任律師
    、會計師或其他適當之自然人或法人一人為監督人或管理人
    。」消費者債務清理條例第45條第1 項、第16條第1 項分別
    定有明文。本件聲請人其目前收入及財產狀況，不能履行債
    務，依聲請人其目前收入及財產狀況，未償之債務亦屬不能
    清償，有如上述。此外，復查無聲請人有消費者債務清理條
    例第46條各款所定駁回更生聲請等事由，從而，聲請人聲請
    更生，洵屬有據，應予准許，爰命司法事務官進行本件更生
    程序。
五、依消費者債務清理條例第11條第1 項、第45條第1 項、第16
    條第1 項，裁定如主文。
中　　華　　民　　國　　110 　年　　11　　月　　22　　日
              　　        民事庭　法　官　薛博仁
以上正本係照原本作成。
本裁定已於110年11月22日下午4時公告。
本裁定不得抗告。
中　　華　　民　　國　　110 　年　　11　　月　　22　　日
  　                              書記官　郭南宏